【裁判字號】    95,上訴,667
【裁判日期】    950517
【裁判案由】    公共危險
【裁判全文】
臺灣高等法院臺中分院刑事判決         95年度上訴字第667號
上  訴  人
即  被  告  乙○○
上列上訴人因公共危險案件，不服臺灣彰化地方法院93年度交訴
字第129號中華民國94年1月25日第一審判決（起訴案號：臺灣彰
化地方法院檢察署93年度偵字第6514號），提起上訴，本院判決
如下：
    主  文
上訴駁回。
    事  實
一、乙○○曾因違反肅清煙毒條例及竊盜案件，分別經臺灣高等
    法院臺南分院以八十二年度上訴字第二二七一號，及臺灣雲
    林地方法院以八十三年度訴字第六一二號，判處有期徒刑三
    年二月及八月確定，並經臺灣雲林地方法院以八十五年度聲
    字第七九五號裁定應執行刑有期徒刑三年八月確定；另因違
    反麻醉藥品管理條例及違反肅清煙毒條例案件，經臺灣雲林
    地方法院分別以八十三年度訴字第六一二號，及八十四年度
    訴字第三六七號，判處有期徒刑四月及三年六月確定，並經
    該院以八十五年度聲更一字第一號裁定應執行刑有期徒刑三
    年八月確定。上開案件經合併執行，本應於民國九十年九月
    十五日縮刑期滿，惟於八十六年五月十九日假釋出監，所餘
    期間交付保護管束。嗣經撤銷假釋，入監執行殘刑四年三月
    二十七日，甫於九十二年六月十九日縮短刑期執行完畢。乙
    ○○於九十三年八月二十六日上午十一時十分許，駕駛車牌
    號碼二一○六—ＦＥ號自用小客車，沿國道一號高速公路由
    北往南方向行駛，途經國道一號高速公路二○五公里六○○
    公尺南向處（彰化縣大村鄉○○○○○道時，適有甲○○駕
    駛車牌號碼ＯＪ—五一三一號自用小貨車同向行駛於右前方
    中間車道，乙○○竟未保持安全間隔，遂自左後方擦撞甲○
    ○所駕駛之上開自用小貨車，造成該自用小貨車翻車倒地，
    致甲○○因此受有頭皮血腫、左手多處挫裂傷、右手肘腫脹
    之傷害（乙○○涉犯過失傷害部分，業經臺灣彰化地方法院
    於同案判決公訴不受理確定）。詎乙○○於肇事後，竟未下
    車採取必要之救護，反駕駛上開自用小客車加速駛離現場而
    逃逸。適彰化縣警察局二林分局警備隊員警李俊賢因結束講
    習欲駕車返回二林分局，亦同向行駛在後，見狀立即追趕約
    二、三公里後，始將乙○○所駕駛之前開自用小客車攔阻下
    來。
二、案經被害人甲○○訴由內政部警政署國道公路警察局第三警
    察隊報請臺灣彰化地方法院檢察署檢察官偵查起訴。
    理  由
一、訊據上訴人即被告乙○○（下稱被告）固坦承其有於上揭時
    、地駕駛自用小客車與告訴人甲○○所駕駛之自用小貨車發
    生碰撞，並致告訴人甲○○受傷之事實，惟矢口否認有何肇
    事逃逸之犯行，辯稱：伊並非有意要逃走，因伊之自用小客
    車於碰撞後，煞車不住才會駛離現場云云。惟查：上揭事實
    ，業據證人即告訴人甲○○於偵查中證稱：當時伊車在中間
    車道，被告之車在內側車道，從伊左後方撞到伊車，伊翻車
    後，是警察把伊救出來，剛好後面有二林分局警車，並不是
    國道三隊之警車，伊出來之後，看到被告之車停在伊後方之
    內線車道，不知何時跑走，該車一下子就不見等語（見偵查
    卷第二六頁）。而證人即查獲員警李俊賢於原審審理時亦證
    稱：「我們警察局講習，要返回二林分局時，車開到高速公
    路好像二○五公里，沒有注意幾公尺，就看到前面有車子倒
    下去，看到被告調頭加速逃逸，我們警車就在被告的後方，
    一直追，追了二、三公里，追到後，在高速公路上攔截下來
    ，攔下來之後，我們向被告詢問說為何撞到車子就調頭走掉
    ，被告一直說他沒有撞到，但我們看到被告車之右前方已經
    凹陷，也有被撞到車子的烤漆，那時因為怕在高速公路上危
    險，我們引導到溪湖交流道，下溪湖交流道，打電話給管轄
    的國道三隊處理」、「（問：是否有看到二部車碰撞的情形
    ？）有，我跟被告的車子是同方向，離大約一部車的距離」
    、「在高速公路都是南下同方向的車，被告從右側撞到對方
    的左側角，車子被撞翻倒，被告車頭變成朝西，然後拉回車
    頭往南走，高速公路車子那麼多，不可能讓你可以迴轉，被
    告是把車頭往南轉正，然後加速逃逸」、「我們警車是在第
    一車道，車禍地點是在二○五公里處，我們是在二○八公里
    處攔下被告的，我們請被告下交流道後，問被告有沒有撞到
    人，被告當時也是否認撞到人」等語（見原審卷第六五頁、
    第六六頁），並有證人李俊賢庭所繪製之被告逃逸路線圖（
    見原審卷第六九頁）。此外復有道路交通事故調查報告表（
    一、（二）、道路交通事故現場圖、車損照片附卷可稽（見
    警卷）。而依上開車損照片顯示，被告所駕駛之自用小客車
    撞擊告訴人所駕駛之自用小貨車後，被告自用小客車之右前
    方嚴重毀損；告訴人所駕駛之自用小貨車亦受有損害，足見
    當時雙方車輛撞擊力相當猛烈。另依告訴人及證人李俊賢之
    上開證言可知，告訴人所駕駛之自用小貨車係在被告所駕駛
    之自用小客車之右前方，遭受被告所駕駛之自用小客車撞擊
    後而翻覆。而當時視線良好，被告自能目睹該情景，且以上
    開二輛車撞擊後，造成被告所駕駛之自用小客車右前方嚴重
    毀損，及告訴人所駕駛之自用小客車撞擊後而翻覆，足見當
    時雙方車輛撞擊力相當猛烈，其聲音之大，被告自能聽見該
    聲音。是被告於肇事當時應已知悉其車撞擊告訴人所駕駛之
    自用小貨車甚明。另告訴人確因本案車禍受有頭皮血腫、左
    手多處挫裂傷、右手肘腫脹之傷害，亦有北斗卓醫院驗傷診
    斷書一件在卷可憑（見警卷）。被告當可知其已肇事並造成
    告訴人受傷，竟未下車查看，復駕車加速駛離現場，足認被
    告確有肇事逃逸之故意甚明。另被告於肇事後，駛離現場約
    二、三公里，始為員警攔截下來，業據上開證人即員警李俊
    賢於原審審理時證述明確，被告若係有意煞車，豈會駛離現
    場約二、三公里，始為員警攔截下來，足見其上開辯稱：係
    因煞車不住才會駛離現場云云，顯係卸責之詞，核與事實不
    符，不足採信。至卷附之道路交通事故現場圖雖記載，被告
    係在員林交流道下溪湖方向被查獲；而上開員警李俊賢於原
    審審理時卻證稱：伊係追了二、三公里，追到後，在高速公
    路上攔截下來等語，二者對於欄下（查獲）被告之處雖看似
    有不一之情形。惟上開證人李俊賢於原審審理時已明白證稱
    ：看到被告調頭加速逃逸，我們警車就在被告後方，一直追
    ，追了二、三公里，追到後，在高速公路上攔截下來，攔下
    來之後，因為怕在高速公路上危險，我們引導到溪湖交流道
    ，下溪湖交流道，打電話給管轄的國道三隊處理等語。可知
    內政部警政署國道公路警察局第三警察隊員林分隊係依據員
    警之通報而在高速公路溪湖交流道（即員林交流道）之下溪
    湖交流道處查獲被告，是其在道路交通事故現場圖始會有被
    告係在員林交流道下溪湖方向被查獲之記載，顯見二者並無
    不一致之情形。是被告質疑查獲地點不一，而否認員警之所
    有上開證言而認不實在，亦不足採。是本案被告之犯行，洵
    堪認定。
二、按八十八年四月二十一日增訂之刑法第一百八十五條之四肇
    事致人死傷逃逸罪，以處罰肇事後故意逃逸之駕駛人為目的
    ，俾促使駕駛人於肇事後能對被害人即時救護，以減少死傷
    ，是該罪之成立，祇以行為人有駕駛動力交通工具肇事，致
    人死傷而逃逸之事實為已足，至行為人之肇事有否過失，則
    非所問（最高法院九十年度臺上字第二一九一號判決、九十
    年度臺上字第二六九八號判決參照）。核被告所為，係犯刑
    法第一百八十五條之四之肇事逃逸罪。又被告曾因違反肅清
    煙毒條例及竊盜案件，分別經臺灣高等法院臺南分院以八十
    二年度上訴字第二二七一號，及臺灣雲林地方法院以八十三
    年度訴字第六一二號，判處有期徒刑三年二月及八月確定，
    並經臺灣雲林地方法院以八十五年度聲字第七九五號裁定應
    執行刑有期徒刑三年八月確定；另因違反麻醉藥品管理條例
    及違反肅清煙毒條例案件，經臺灣雲林地方法院分別以八十
    三年度訴字第六一二號，及八十四年度訴字第三六七號，判
    處有期徒刑四月及三年六月確定，並經該院以八十五年度聲
    更一字第一號裁定應執行刑有期徒刑三年八月確定。上開案
    件經合併執行，本應於九十年九月十五日縮刑期滿，惟於八
    十六年五月十九日假釋出監，所餘期間交付保護管束。嗣經
    撤銷假釋，入監執行殘刑四年三月二十七日，甫於九十二年
    六月十九日縮短刑期執行完畢，有臺灣高等法院被告前案紀
    錄表附卷可稽，其於受上開有期徒刑執行完畢後，五年內再
    犯有期徒刑以上之罪之本案，為累犯，應依刑法第四十七條
    之規定加重其刑。原審審理結果，認被告犯上述之罪，而依
    刑法第一百八十五條之四、第四十七條之規定，並審酌被告
    犯罪之動機、方法、手段、有多項犯罪紀錄、所生之危害及
    犯後與告訴人達成和解等一切情狀，判處被告有期徒刑九月
    ，經核其認事用法及量刑均為妥適。被告仍執前詞上訴指摘
    原判決關於此部分不當，為無理由，自應駁回其此部分之上
    訴。
據上論結，應依刑事訴訟法第368條，判決如主文。
本案經檢察官丙○○到庭執行職務。
中    華    民    國    95    年    5    月   17      日
            刑事第八庭  審判長法  官  羅  得  村
                              法  官  劉  榮  服
                              法  官  巫  政  松
上列正本證明與原本無異。
如不服本判決應於收受送達後十日內向本院提出上訴書狀，其未
敘述上訴之理由者並得於提起上訴後十日內向本院補提理由書（
均須按他造當事人之人數附繕本）。
                              書記官  陳  妙  瑋
中    華    民    國    95    年    5    月    18     日
附錄論罪科刑法條：
刑法第一百八十五條之四：
駕駛動力交通工具肇事，致人死傷而逃逸者，處六月以上五年以
下有期徒刑。
                                                      Ａ


司法院資訊處製作；財團法人民間司法改革基金會備份。
